臺灣高等法院刑事判決　　　　　　　100年度交上訴字第119號
上　訴　人
即　被　告　何威吾
上列上訴人因公共危險案件，不服臺灣板橋地方法院100年度交
訴字第9號，中華民國100年6月30日第一審判決（起訴案號：臺
灣板橋地方法院檢察署99年度偵緝字第2855號），提起上訴，本
院判決如下：
    主  文
上訴駁回。
何威吾緩刑貳年，並應於判決確定後壹年內，向執行檢察官指定
之公益團體、地方自治團體或社區提供陸拾小時之義務勞務。緩
刑期間付保護管束。
    事  實
一、何威吾於民國99年5月19日19時許，騎乘車牌號碼J9R-002號
    普通重型機車，沿臺北縣土城市（現改制為新北巿土城區○
    ○○街往板橋市方向行駛，行經土城市○○街與廣興街口，
    本應注意車前狀況，並隨時採取必要之安全措施，而依當時
    情形，天候晴，路面鋪裝柏油並無缺陷，道路無障礙物、視
    距良好，亦無不能注意之情事，竟疏未注意車前狀況，貿然
    右轉進入廣興街，適對向車道有黃佳君騎乘車牌號碼J7T-16
    9（起訴書誤載為J9T-169號）號普通重型機車欲左轉進入廣
    興街，遭何威吾所騎乘之機車車頭撞擊，致黃佳君人車倒地
    ，因而受有右前臂及腹部挫傷併右手肘及右膝各1.5×1公分
    擦挫傷等傷害（過失傷害部分，業經不受理判決確定）。詎
    何威吾明知肇事，並致人受傷，竟基於肇事逃逸之犯意，未
    對黃佳君採取任何必要救護措施，即行駛離現場，經警至現
    場處理，始循線查獲上情。
二、案經臺北縣政府（改制為新北市政府）警察局土城分局移送
    臺灣板橋地方法院檢察署檢察官偵查起訴。
    理  由
壹、證據能力方面：刑事訴訟法第159條第1項雖規定，被告以外
    之人於審判外之言詞或書面陳述，除法律有規定外，不得作
    為證據。惟同法第159條之5明定：「被告以外之人於審判外
    之陳述，雖不符前4條之規定，而經當事人於審判程序同意
    作為證據，法院審酌該言詞陳述或書面陳述作成時之情況，
    認為適當者，亦得為證據。」、「當事人、代理人或辯護人
    於法院調查證據時，知有第159條第1項不得為證據之情形，
    而未於言詞辯論終結前聲明異議者，視為有前項之同意。」
    本件下列所引供述證據，經本院當庭提示，檢察官、被告均
    無意見，且未於本院言詞辯論終結前聲明異議，本院審酌該
    等證據作成之情況，認為適於為本件認定事實之依據，依刑
    事訴訟法第159條之5第2項規定，應具有證據能力。另以下
    所引非供述證據，並無證據顯示係實施刑事訴訟程序之公務
    員違背法定程序所取得之證據，亦無刑事訴訟法第159條之4
    之顯有不可信之情況與不得作為證據之情形，自有證據能力
    。
貳、實體方面：
一、上揭犯罪事實，業據被告何威吾於原審及本院審理均坦承不
    諱（見原審卷第53頁反面、第61頁反面及本院卷第29頁反面
    ），核與證人即被害人黃佳君於警詢及偵訊時證述之情節相
    符（見99年度偵字第20997卷，下稱偵查卷，第10頁正反面
    、第44-45頁），並有道路交通事故談話紀錄表（見偵查卷
    第8-9頁）、道路交通事故現場圖、道路交通事故調查報告
    表(一)(二)、當事人酒精測定紀錄表、黃佳君之廣州醫院診斷證
    明書、交通事故照片16張（見偵查卷第12-25頁）、證號查
    詢機車駕駛人、舉發違反道路交通管理事件、車號查詢重型
    機車車籍、交通事故肇事逃逸追查表（見偵查卷第32-36頁
    ）等在卷可查，被告自白核與事實相符，堪以採信。本件事
    證明確，應依法論科。
二、按刑法第185條之4係於88年刑法修正時，為了維護交通安全
    ，加強救護，減少被害人之死傷，促使駕駛人於肇事後能對
    被害人即時救護而增訂之新條文。其所保護之法益係在於往
    來交通安全之維護，減少被害人死傷，以保護生命身體之安
    全，屬重層性法益之犯罪，所著眼者，除公共交通安全之保
    障外，亦兼及使被害人獲得及時救護或其他必要措施而減少
    死傷之個人生命身體法益。故肇事逃逸罪，於侵害公共安全
    之社會法益中，兼具侵害個人生命身體法益之性質（最高法
    院99年台上字第7203號判決意旨參照）。本件被告肇事致人
    受傷後，未留置現場為必要處理，核被告所為，係犯刑法第
    185條之4肇事逃逸罪。原審認被告罪證明確，因而依刑法第
    185條之4規定，並審酌被告肇事後未立即採取救護被害人或
    提供被害人其聯絡方式及資料以利日後紛爭處理，反騎車逃
    逸，增加被害人傷勢擴大甚而死亡之風險，惟衡以被害人傷
    勢輕微，並表示不再追究被告所涉過失傷害罪責之意，此有
    撤回告訴狀1紙（見原審卷第65頁）附卷可稽，足見被告所
    為並未造成被害人嚴重實害，且其犯罪後坦承犯行，尚知悔
    悟，態度非劣等一切情狀，而量處有期徒刑6月等情，經核
    其認事用法均無不合，量刑亦稱妥適。雖被告提起上訴仍稱
    肇事後有先停車向被害人詢問狀況，因其搖頭始離去，且事
    後與被害人達成和解，家境不佳，原判決量刑過重云云，惟
    被告於肇事致人受傷後確實未停留在現場為必要之措施及等
    待警員前來處理，縱被告有先停車詢問被害人狀況，亦無法
    卸免其後逃逸之罪責，另量刑之輕重，乃實體法上賦予法院
    得為自由裁量之事項，倘已斟酌刑法第57條各款所列情狀，
    而未逾越法定刑度，或濫用其權限，即不能任意指為違法，
    原審既業已考量刑法第57條各款情形，在適法範圍內行使裁
    量權，核無違法或不當，尚難謂過重。被告之上訴無理由，
    應予駁回。
三、末查被告前於95年、98年間因酒醉駕車案件，先後經法院判
    處罰金新臺幣3萬元及拘役40日確定，然除此，未曾因故意
    犯罪受有期徒刑以上刑之宣告，此有本院被告前案紀錄表附
    卷可稽，而被告經此偵、審程序，當生戒慎警惕之心，並取
    得被害人諒解，此有原審電話紀錄表（見原審卷第51頁）及
    撤回告訴狀（見原審卷第65頁）附卷可稽，本院認被告當無
    再犯之虞，職是，本院本於寓教於刑之理念，認如能透過本
    件刑之宣告使被告深刻惕勵，較諸令被告入獄服刑，對被告
    個人及國家社會應更具有實質之助益，故認其所宣告之刑，
    以暫不執行為適當，爰依刑法第74條第1項第1款規定，宣告
    緩刑2年；又為補其犯罪對社會公眾造成之危害，並認被告
    應於判決確定後1年內向執行機關指定之公益團體、地方自
    治團體或社區提供義務勞務60小時，且諭知於緩刑期內付保
    護管束，俾能由觀護人予以適當督促，以期符合本件緩刑之
    目的。另依刑法第75條之1第1項第4款規定，受緩刑之宣告
    ，違反上開本院所定負擔情節重大，足認原宣告之緩刑難收
    其預期效果，而有執行刑罰之必要者，得撤銷其宣告，附此
    敘明。
據上論斷，應依刑事訴訟法第368條，刑法第74條第1項第1款、
第2項第5款、第93條第1項第2款，判決如主文。
本案經檢察官王全成到庭執行職務。
中    華    民    國   100    年    11    月    10    日
                  刑事第十庭審判長法  官  李麗玲
                                  法  官  張江澤
                                  法  官  陳明珠
以上正本證明與原本無異。
如不服本判決，應於收受送達後10日內向本院提出上訴書狀，其
未敘述上訴之理由者並得於提起上訴後10日內向本院補提理由書
（均須按他造當事人之人數附繕本）「切勿逕送上級法院」。
                                  書記官  張郁琳
中    華    民    國   100    年    11    月    10    日